【裁判字號】    98,訴,339
【裁判日期】    981027
【裁判案由】    偽造文書等
【裁判全文】
臺灣高雄地方法院刑事判決               98年度訴字第339號
公  訴  人  臺灣高雄地方法院檢察署檢察官
被      告  丙○○
選任辯護人  張蓉成律師
上列被告因偽造文書等案件，經檢察官追加起訴（97年度偵字第
33504 號），本院判決如下：
    主  文
丙○○犯竊盜罪，共陸罪，均累犯，各處有期徒刑肆月，如易科
罰金，均以新臺幣壹仟元折算壹日；又犯行使偽造私文書罪，累
犯，處有期徒刑伍月，如易科罰金，以新臺幣壹仟元折算壹日，
九十七年五月十七日手機買賣轉讓合約書上偽造之「癸○○」署
名壹枚及指印參枚均沒收。應執行有期徒刑貳年，如易科罰金，
以新臺幣壹仟元折算壹日。九十七年五月十七日手機買賣轉讓合
約書上偽造之「癸○○」署名壹枚及指印參枚均沒收。
    事  實
一、丙○○前於民國93年間因傷害、公共危險等案件，經本院93
    年度簡上字第131 號分別各判處有期徒刑3 月，應執行有期
    徒刑5 月確定，甫於94年6 月30日執行完畢。詎仍不知悔改
    ，意圖為自己不法之所有，分別於如附表編號1 至6 所示之
    時間、地點，趁無人注意之際，打破如附表編號1 、3 、4
    、5 、6 所示之被害人停放於該處之汽車車窗後（附表編號
    1 、5 所涉犯毀損器物罪部分未據告訴，附表編號2 所示被
    害人乙○○之車門未上鎖，故車窗未被破壞），竊取如附表
    編號1 至6 損失財物欄所示包含查獲遭變賣之各廠牌手機共
    6 支在內之物品（均未扣案）。得手後，復基於行使偽造私
    文書之犯意，於97年5 月17日（起訴書誤載為9 月12日）14
    時許，持其拾得「癸○○」失竊之身分證（被訴竊取癸○○
    之機車、身分證等物部分，經本院98年度訴字第13、14號刑
    事判決無罪），冒用「癸○○」之名義，前往高雄市三民區
    ○○○路243 號甲○○經營之「飛揚手機生活館」，以總價
    新台幣（下同）3 萬元之代價，將附表所示之查獲遭變賣手
    機序號之手機共6 支（下稱系爭6 支手機）出售予不知情之
    甲○○，並利用不知情之甲○○於手機買賣轉讓合約書之轉
    讓人欄及空白欄，偽造「癸○○」之簽名1 枚，再由丙○○
    捺印其右拇指指紋3 枚後，用以表彰癸○○同意轉讓手機及
    保證手機來源合法之意思之私文書，持以交付甲○○而行使
    之，足生損害於癸○○及「飛揚手機生活館」確認出售手機
    之人身分之正確性。嗣經警至「飛揚手機生活館」執行查贓
    勤務，經比對丙○○留存於上開合約書上指紋後，始循線查
    獲上情。
二、案經乙○○、辛○○、庚○○、壬○○訴由高雄市政府警察
    局移送臺灣高雄地方法院檢察署檢察官偵查後追加起訴。
    理  由
壹、程序方面（證據能力之認定）：
一、按被告以外之人（包括證人、鑑定人、告訴人、被害人及共
    同被告等）於審判外之陳述雖不符刑事訴訟法第159 條之1
    至之4 等4 條之規定，而經當事人於審判程序同意作為證據
    ，法院審酌該言詞陳述或書面陳述作成時之情況，認為適當
    者，亦得為證據；當事人、代理人或辯護人於法院調查證據
    時，知有刑事訴訟法第159 條第1 項不得為證據之情形，而
    未於言詞辯論終結前聲明異議者，視為有前項之同意，同法
    第159 條之5 定有明文。本件證人即被害人癸○○、己○○
    、壬○○、丁○○、乙○○、庚○○、辛○○均屬被告以外
    之人，渠等於警詢中之證述，雖屬傳聞證據，經查無刑事訴
    訟法第159 條之1 至第159 條之4 之傳聞證據例外情形，且
    於本院審判時，檢察官、被告、辯護人均未聲明異議，本院
    審酌該證據作成時並無不當取供之情況，認為適當，得為證
    據，合先敘明。
貳、實體方面：
一、訊據被告丙○○固不否認有於97年5 月17日14時許，前往高
    雄市三民區○○○路243 號甲○○經營之「飛揚手機生活館
    」，持其拾得「癸○○」之身分證，冒用「癸○○」之名義
    出售手機，並於手機買賣轉讓合約書捺印其右手拇指指紋1
    枚後，持以交付甲○○而行使之，惟矢口否認有何竊盜及行
    使偽造私文書之犯行，辯稱：伊未於附表編號1 至6 所示之
    時間、地點竊取被害人之皮包、手機、證件等物，伊於97年
    5 月17日持其拾得「癸○○」失竊之身分證至上址「飛揚手
    機生活館」，僅出售2 支手機，1 支係伊自己的，另1 支係
    伊朋友給伊的，共賣得約2 、3 千元；伊係因身分證遺失，
    始拿拾獲之「癸○○」身分證提示給甲○○，表示自己為「
    癸○○」，伊未指示甲○○於手機買賣轉讓合約書上書寫任
    何文字，伊於手機買賣轉讓合約書上捺印時，上面手寫資料
    均尚未填寫，係老闆甲○○自己事後書寫，伊無偽造及行使
    偽造私文書之行為云云。
二、惟查：
  (一)上開事實，業據證人即被害人己○○、辛○○、庚○○、丁○○、壬○○於警詢及證人乙○○於警詢及本院證述渠等於
    附表編號1 至6 所示之時間、地點置於車內之皮包、手機、
    證件等物遭竊取之經過等語（見偵查卷第20至37頁、本院卷
    第49至50頁），證人癸○○於警詢時證述其於97年2 月4 日
    22 時 許遺失車牌號碼CM5-966 號重型機車連同置物箱內之
    身分證件，嗣後該車尋獲，但身分證等物品未尋獲等語（見
    偵查卷第14至16頁），及證人即「飛揚手機生活館」負責人
    甲○○於本院證述被告於97年5 月17日持「癸○○」之身分
    證，以「癸○○」名義出售系爭6 支手機，於手機買賣轉讓
    合約書上捺印之過程等語（見本院卷第51至59頁）甚詳，並
    有警察機關重大刑案通報單6 紙、97年5 月17日手機買賣轉
    讓合約書、內政部警政署刑事警察局97年9 月12日刑紋字第
    0970125582號鑑驗書、高雄市政府警察局車輛協尋電腦輸入
    單各1 份、通聯資料查詢結果6 份（見偵查卷第38至47、53
    至72頁）在卷為憑。
  (二)被告固於本院辯稱：伊僅出售伊所有手機1 支，及友人給伊
    之手機1 支，共2 支手機云云。惟被告於97年10月22日警詢
    時供稱：伊記得有賣手機給「飛揚手機生活館」，但賣幾支
    伊已忘記了，手機買賣轉讓合約書之文字，係伊拿拾得之「
    癸○○」身分證給老闆，文字是老闆所書寫，上面手印是伊
    捺的，販售所得伊忘記了，販售之手機何來伊忘記了，販售
    所得均用於吃飯云云（見偵查卷第10至11頁），於97年12月
    9 日檢察官訊問時，則改稱：那些手機都是伊撿到的云云（
    見偵查卷第80頁），對於其出售之手機數量、來源陳述前後
    不一，且被告於警詢、偵查時均未表示其僅出售2 支手機及
    手機來源，亦未否認系爭6 支手機係其出售，被告至本院審
    理時始為上開辯詞，實難採信。又證人即「飛揚手機生活館
    」負責人甲○○於98年6 月19日本院審理時證稱：卷內偵查
    卷第44頁之手機買賣轉讓合約書是伊提供給警方，是當時合
    約書上之人即在庭被告拿手機去賣給伊，買賣前2 天他已經
    來過2 、3 次，伊告訴他沒有身分證伊等不收，後來他來時
    ，有拿身分證，所以才簽立手機買賣轉讓合約書，當時伊收
    購之金額約3 萬元左右，6 支手機之序號、品牌、型號是伊
    當賣手機之人面前填寫，填寫手機買賣轉讓合約書完後，伊
    才請被告捺指紋等語（見本院卷第51至56頁），佐以卷附手
    機買賣轉讓合約書原本已載明系爭6 支手機之序號，而被告
    捺指印之位置分別是手機之廠牌、手機序號及轉讓人基本資
    料之欄位各1 枚（見本院卷第105 頁），顯係確認填寫內容
    後所為捺印，足見系爭6 支手機確係被告持至上址「飛揚手
    機生活館」出售予證人甲○○。再者，被告係故意隱瞞其真
    實姓名，而持案外人「癸○○」之身分證，以「癸○○」名
    義出售手機，其目的當為避免被查知係其出售系爭6 支手機
    ，顯較一般人具有防衛心及警覺心，豈有可能會輕易於空白
    之手機買賣轉讓合約書上捺印？足認被告所辯蓋手印時，合
    約書上未填寫資料云云，為事後卸責之詞不足採信。
  (三)被告固於偵查中供稱：伊拿到「飛揚手機生活館」出售之手
    機，均是伊撿到的云云。惟如附表編號1 至6 所示之被害人
    ，係分別於附表編號1 至6 所示不同時間、地點失竊如附表
    所示財物，被害人失竊之時間距離被告出售系爭6 支手機之
    時間僅2 日不到至15日之間，豈有如此巧合均為被告拾獲之
    理？且查手機之價值動輒數千元、上萬元，竊取者豈會於竊
    得後不加以利用或變賣，而任意丟棄讓被告拾獲？被告於97
    年5 月17日，即持癸○○之身分證至「飛揚通訊手機生活館
    」出售系爭6 支手機，足見被告係於上述時、地竊得如附表
    編號1 至6 所示被害人所有之物後，數日內即將系爭6 支手
    機出售，至為明顯，被告上開供詞，亦非可取。
  (四)刑法第210 條之偽造私文書罪，則以無製作權人，擅自以他
    人之名義製作內容不實之文書為其要件。被告於本院供稱伊
    僅於手機買賣轉讓合約書上捺指印等語，核與證人甲○○於
    本院證稱：手機買賣轉讓合約書上之型號、序號是伊當賣手
    機之人面前填寫，轉讓人之資料當初好像是伊寫的，因為那
    次賣的手機太多了，若碰到客人有較多支手機要賣，伊會按
    照身分證明文件上之資料填寫等語（見本院卷第53至54頁）
    相符。雖證人甲○○嗣後於本院改證稱：手機買賣轉讓合約
    書上面之地址、身分證字號、癸○○的簽名都不是伊的字云
    云（見本院卷第56頁），然經本院將被告之手寫字跡及本件
    手機買賣轉讓合約書送法務部調查局鑑定結果，被告之字跡
    與手機買賣轉讓合約書上「癸○○」、「Ｚ000000000」、「
    高是苓雅區○○里○○鄰○○路19號7F」等筆跡特徵不同，有
    該局98年9 月10日調科貳字第09800462090 號鑑定書附卷可
    佐（見本院卷第141 至143 頁）。則應認本件手機買賣轉讓
    合約書上「癸○○」之姓名及身分證字號、戶籍地址係由證
    人甲○○繕寫，再由被告於本件手機買賣轉讓合約書上捺指
    印。惟本件手機買賣轉讓合約書之內容，係表彰出賣人願意
    轉讓手機及保證手機來源合法之意思表示，縱認被告係將「
    癸○○」之身分證交予不知情之證人甲○○填寫「癸○○」
    之基本資料後，再由被告捺印其上，非被告親自書寫「癸○○」之姓名，惟被告既係以「癸○○」之名義按捺指印後，
    將手機買賣轉讓合約書持交證人甲○○，表示轉讓系爭6 支
    手機之意思而行使之，仍無解於被告偽造私文書及行使偽造
    私文書犯行之認定。
  (五)綜上所述，被告所辯均不可採，本件事證明確，被告上開犯
    行，均堪認定。
三、核被告於附表編號1 、2 、5 所為，均係犯刑法第320 條第
    1 項之竊盜罪；於附表編號3 、4 、6 所為，均係犯刑法第
    320 條第1 項之竊盜罪及第354 條第1 項之毀損他人物品罪
    ；被告於手機買賣轉讓合約書上以「癸○○」名義捺指印持
    向甲○○行使之行為，係犯刑法第216 條、第210 條之行使
    偽造私文書罪。被告於手機買賣轉讓合約書上偽造「癸○○
    」署押之行為，為偽造私文書之部份行為，另偽造私文書後
    復持以行使，偽造之低度行為應為行使之高度行為所吸收，
    均不另論罪。被告打破附表編號3 、4 、6 所示被害人車窗
    以竊取車內財物之行為，係基於單一行為決意所為，應評價
    為法律上之一行為，論以想像競合犯，而從一法定刑及情節
    較重之刑法第320 條第1 項之竊盜罪處斷。被告所犯附表編
    號1至6所示之竊盜罪與行使偽造私文書罪間，犯意各別、行
    為互殊，均應予以分論併罰。另被告利用不知情之「飛揚手
    機生活館」負責人甲○○於手機買賣轉讓合約書偽造「癸○○」之署押，為間接正犯。公訴人於追加起訴書之所犯法條
    欄雖未敘明被告於附表編號3 、4 、6 所為另涉犯毀損他人
    物品罪，惟公訴人於追加起訴書之犯罪事實欄已載明被告打
    破附表編號3 、4 、6 所示被害人之汽車車窗後，竊取財物
    等語，足見該部份亦在追加起訴範圍內，且公訴人於本院98
    年10月13日已當庭補充說明就附表編號3 、4 、6 部分另犯
    毀損罪，則此部分本院自得審理，附此敘明。又被告前因傷
    害、公共危險等案件，經本院93年度簡上字第131 號各判處
    有期徒刑3 月，應執行有期徒刑5 月確定，甫於94年6 月30
    日執行完畢，有臺灣高等法院被告前案紀錄表1 份在卷為憑
    ，其受有期徒刑執行完畢後，5 年以內故意再犯本件有期徒
    刑以上之罪，均為累犯，應各依法加重其刑。爰審酌被告正
    值青壯，不思以己力賺取金錢，卻多次打破他人車窗竊取車
    內財物，侵害他人財產安全之犯罪情節非輕，且以拾得他人
    證件冒用他人名義出售竊得之手機，使被冒名之「癸○○」
    有遭受刑事訴追之危險，惡性非輕，又犯後否認犯行，飾詞
    卸責，未見悔意等一切情狀，各量處如主文所示之刑，並定
    應其執行刑，以資懲儆。末按刑法第41條第2 項，關於數罪
    併罰，數宣告刑均得易科罰金，而定應執行刑逾6 個月不得
    易科罰金之規定，業經司法院釋字第662 號解釋宣告違憲，
    並自98年6 月19日解釋日起失其效力，故本件因主文所示之
    各宣告刑均得易科罰金，定應執行刑雖逾6 個月，仍得易科
    罰金，附此敘明。至於手機買賣轉讓合約書上，偽造之「癸○○」署名1 枚、指印3 枚，係被告利用不知情之甲○○書
    寫後由被告捺指印，表彰為「癸○○」出售系爭6 支手機，
    應認係被告所偽造，業經認定如前，應依刑法第219 條之規
    定，均宣告沒收之。另手機買賣轉讓合約書1 紙，雖為供被
    告犯罪所用之物，惟於被告持向甲○○行使時，已提出交付
    予甲○○而為甲○○所有，依法不予沒收，附此敘明。
據上論斷，應依刑事訴訟法第299 條第1 項前段，刑法第216 條
、第210 條、第320 條第1 項、第354 條、第55條、第47條第1
項、第41條第1 項前段、第51條第5 款、第219 條，刑法施行法
第1 條之1 ，判決如主文。
本案經檢察官戊○○到庭執行職務。
中    華    民    國    98    年    10    月    27    日
                  刑事第六庭  審判長法  官  李璧君
                                    法  官  曾仁勇
                                    法  官  曾鈴
以上正本證明與原本無異。
如不服本判決應於收受送達後10日內向本院提出上訴書狀，並應
敘述具體理由；如未敘述上訴理由者，應於上訴期間屆滿後20日
內向本院補提理由書（均須按他造當事人之人數附繕本）「切勿
逕送上級法院」。
中    華    民    國    98    年    10    月    27    日
                                    書記官  林慧君
附表：
┌──┬──────┬────┬────┬────────┐
│編號│時    間    │地點    │被害人  │損失財物        │
│    │            │        │        │（新臺幣）      │
├──┼──────┼────┼────┼────────┤
│  1 │97年5月2日21│高雄市左│己○○  │咖啡色皮包1只（ │
│    │時50分許    │營區明誠│        │內有行事錄、三星│
│    │            │路與富民│        │手機、新力手機各│
│    │            │路口    │        │1支、鑰匙1支、玉│
│    │            │        │        │山及中國信託存摺│
│    │            │        │        │各1 本）。查獲遭│
│    │            │        │        │變賣之手機序號為│
│    │            │        │        │000000000000000 │
│    │            │        │        │號              │
├──┼──────┼────┼────┼────────┤
│  2 │97年5月3日21│高雄市左│乙○○  │皮包1只（內有諾 │
│    │時30分許    │營區博愛│        │基亞手機1支、身 │
│    │            │二路與至│        │分證、建保卡、駕│
│    │            │聖路口  │        │照、信用卡各1張 │
│    │            │        │        │、現金7000元、歌│
│    │            │        │        │本3 本）。查獲遭│
│    │            │        │        │變賣手機序號為  │
│    │            │        │        │000000000000000 │
│    │            │        │        │號              │
├──┼──────┼────┼────┼────────┤
│  3 │97年5月7日21│高雄市左│辛○○  │皮包1只（內有摩 │
│    │時45分許    │營區明誠│        │拖羅拉手機1支、 │
│    │            │二路517 │        │太陽眼鏡1副、新 │
│    │            │號前    │        │台幣500元、化妝 │
│    │            │        │        │品1 批）。查獲遭│
│    │            │        │        │變賣手機序號    │
│    │            │        │        │000000000000000 │
│    │            │        │        │號              │
├──┼──────┼────┼────┼────────┤
│  4 │97年5月9日22│高雄市左│庚○○  │皮包1只（內有諾 │
│    │時許        │營區自由│        │基亞手機1支、LG │
│    │            │二路82號│        │手機1枝、皮夾1只│
│    │            │前      │        │、信用卡4張、金 │
│    │            │        │        │融卡3張、身分證 │
│    │            │        │        │、駕照各1張、現 │
│    │            │        │        │金1000元）。查獲│
│    │            │        │        │遭變賣手機序號  │
│    │            │        │        │000000000000000 │
│    │            │        │        │號              │
├──┼──────┼────┼────┼────────┤
│  5 │97年5月14日 │高雄市左│丁○○  │皮包1只（新力牌 │
│    │22時40分許  │營區保靖│        │手機1支、小皮夾1│
│    │            │街82號前│        │只、信用卡3張、 │
│    │            │        │        │金融卡、身分證、│
│    │            │        │        │健保卡、駕照各1 │
│    │            │        │        │張、現金500 元）│
│    │            │        │        │。查獲遭變賣手機│
│    │            │        │        │序號000000000000│
│    │            │        │        │345號           │
├──┼──────┼────┼────┼────────┤
│  6 │97年5月15日 │高雄市左│壬○○  │皮包1只（內有諾 │
│    │23時20分許  │營區明誠│        │基亞手機1支、講 │
│    │            │二路2號 │        │義資料1批、汽車 │
│    │            │前      │        │行照1張、印章1枚│
│    │            │        │        │）。查獲手機序號│
│    │            │        │        │000000000000000 │
│    │            │        │        │號              │
└──┴──────┴────┴────┴────────┘
附錄本判決論罪科刑法條：
中華民國刑法第210 條（偽造變造私文書罪）
偽造、變造私文書，足以生損害於公眾或他人者，處5 年以下有
期徒刑。
中華民國刑法第216條
（行使偽造變造或登載不實之文書罪）
行使第 210 條至第 215 條之文書者，依偽造、變造文書或登載
不實事項或使登載不實事項之規定處斷。
中華民國刑法第320 條（普通竊盜罪、竊佔罪）
意圖為自己或第三人不法之所有，而竊取他人之動產者，為竊盜
罪，處5 年以下有期徒刑、拘役或5 百元以下罰金。
意圖為自己或第三人不法之利益，而竊佔他人之不動產者，依前
項之規定處斷。
前二項之未遂犯罰之。
中華民國刑法第354 條（毀損器物罪）
毀棄、損壞前二條以外之他人之物或致令不堪用，足以生損害於
公眾或他人者，處2 年以下有期徒刑、拘役或5 百元以下罰金。


司法院資訊處製作；財團法人民間司法改革基金會備份。
